【裁判字號】    89,上訴,3815
【裁判日期】    890921
【裁判案由】    偽造文書
【裁判全文】
臺灣高等法院刑事判決                  八十九年度上訴字第三八一五號
    上  訴  人  臺灣臺北地方法院檢察署檢察官
    被      告  乙○○
    選任辯護人  趙培宏
                王敬堯
右上訴人，因被告偽造文書案件，不服臺灣台北地方法院，八十九年度訴字第九五一
號，中華民國八十九年九月二十一日第一審判決（起訴案號：臺灣台北地方法院檢察
署八十九年度偵字第四四二九號）提起上訴，本院判決如左：
    主  文
原判決撤銷。
乙○○行使偽造私文書，足以生損害於公眾及他人，處有期徒刑伍月；如易科罰金，
以佰元折算一日。
    事  實
一、乙○○為吉星船務代理有限公司（下稱「吉星公司」，址設臺北市○○路六七號
    三樓）負責人，於民國八十七年十二月二十四日，未經甲○○○同意，且未召開
    股東會，即在吉星公司內，盜蓋股東甲○○○所存於吉星公司之印章而偽造附表
    編號一之私文書，以偽造甲○○○名義轉讓出資額新臺幣（下同）九十二萬五千
    元予乙○○之股東同意書私文書，復盜蓋甲○○○印章於修正後之吉星公司章程
    未尾處，詳如附表所示，嗣於同月三十一日一併持前開文件，向臺北市政府建設
    局辦理公司變更登記，使臺北市政府建設局職員將前開不實之事項登載於其職務
    上所掌之吉星公司變更登記事項卡上，足生損害於甲○○○私益及臺北市政府建
    設局管理公司登記之正確性。
二、案經甲○○○訴請臺灣臺北地方法院檢察署檢察官偵查起訴。
    理  由
一、訊據被告固坦承未經甲○○○同意，蓋用其印章於附表所示二種私文書而辦理公
    司變更登記不諱（見上訴卷十六、十七頁），惟否認有何犯罪，辯稱只是把以前
    信託在葉婦名下之股權再移轉回來而已。被告選任辯護人則以告訴人甲○○○對
    於吉星公司之出資股權實際上既僅有二十萬元，最高法院四十七年度臺上字第三
    五八號及四十九年度臺非字第一八號判例，被告縱具偽造之形式，而實質上並不
    足以生損害之虞，不能構成刑法上之偽造文書罪等語，資為辯護。惟查：（一）
    右揭犯罪事實，除據告訴人指訴在卷，復核與被告於原審審理中自承並未召開股
    東會等語，互核相符。（二）經本院調取吉星公司登記案卷原本（臺北市政府建
    設局所存）查閱結果，確有前開告訴人所指未經告訴人參加開會，即已修正通過
    之偽造修正吉星公司章程及股東同意書，並經盜蓋告訴人所存於吉星公司之印章
    ，亦已提示告訴人於本院審理中辨認無訛，有本院審判筆錄可佐，並將該公司登
    記卷影印一部分附卷可稽（見上訴卷三十一至三十七頁），被告確有前開公訴人
    所訴盜用印章及偽造私文書犯行無訛；（三）被告雖於檢察官偵查中另辯稱吉星
    公司保存告訴人印章，足認有概括授權關係等語，及選任辯護人於原審審理中辯
    稱本件僅有偽造之形式，並未發生損害等語，惟告訴人縱因寄存印章於吉星公司
    ，而有概括之授權，證諸常情，其授權亦僅限告訴人因其股東身份而公司業務上
    有用該印章之必要時始得蓋用，而在該公司內部所生之業務，應未包括任令被告
    減少告訴人出資額之權限，被告所為足以生損害於告訴人私益及足以生損害於臺
    北市政府建設局管理公司登記之正確性。本件事證明確，被告犯行堪以認定，應
    予依法論科，被告空言胡詞否認犯罪，所辯核不足採。至於被告在附表編號二修
    正公司章程末尾處盜甲○○○之印章，並非向主管機關辦理公司變更登記所必要
    ，有經濟部九十年二月十六日經（九十）商字第０九００二０二九二四０號覆本
    院函在卷可按（見上訴卷六十一頁），故該行為僅構成刑法第二百十七條第二項
    之盜用印章罪。又被告所侵占者乃有限公司之出資額股權，而非「物」，不構成
    刑法上之侵占罪，檢察官依告訴人聲請執此上訴，尚非正確，均併予敘明。
二、核被告所為，係犯刑法第二百十六條、第二百十條之行使偽造私文書罪，及同法
    第二百十四條之使公務員為不實登載罪。被告未經告訴人授權及同意，將告訴人
    存放於吉星公司之印章，一次同時盜蓋於修正吉星公司章程及股東同意書上，乃
    偽造私文書罪之部分行為，不另論罪，被告偽造私文書後持以行使，偽造之低度
    行為應為行使之高度行為所吸收，僅依行使罪論擬。又其所犯行使偽造私文書罪
    與使公務員登載不實罪間，有方法結果之牽連關係，應依牽連犯之例從一重之行
    使偽造私文書罪處斷。又被告行為後，刑法第四十一條之規定，業經於九十年一
    月四日修正，並經總統於九十年一月十日公布，依法於九十年一月十二日生效，
    而修之刑法第四十一條第一項之規定「犯最重本刑為五年以下有期徒刑以下之刑
    之罪，而受六個月以下有期徒刑之宣告，因身體、教育、職業、家庭之關係或其
    他正當事由，執行顯有困難者，得以一元以上三元（業據罰金罰鍰提高標準條例
    第二條前段規定，就其原定數額提高為一百倍折算一日）以下折算一日，易科罰
    金，但確因不執行所宣告之刑，難收矯正之效，或難以維持法秩序者，不在此限
    」，比較新舊法，新法對於被告有利，依刑法第二條第一項前段之規定，適用裁
    判時之新法。爰審酌被告犯罪後態度，仍未與告訴人達成民事上和解，暨其犯罪
    之動機、目的、手段及所生危害等一切情狀，量處如主文第二項所示之刑，並諭
    知易科罰金之折算標準以資懲儆。
三、原審據以論科本非無見，但誤認被告就附表編號二之行為，亦構成偽造私文書罪
    （此部分起訴事實亦指係盜用印章罪），尚有誤認，檢察官上訴指被告犯罪後無
    悔悟之心而指摘原判決量刑不當為有理由，應由本院撤銷改判。
四、據上論斷，應依刑事訴訟法第三百六十九條第一項前段、第二百六十四條、第二
    百九十九條第一項前段，刑法第二條第一項前段、第四十一條第一項、第二百十
    六條、第二百十條、第二百十四條、第五十五條，罰金罰鍰提高標準條例第一條
    前段、第二條，判決如主文。
本案經檢察官蔡薰慧到庭執行職務
中      華      民      國    九十      年      三      月 二十七   日
                              臺灣高等法院刑事第八庭
                                  審判長法  官    蔡  秀  雄
                                        法  官    楊  炳  禎
                                        法  官    沈  宜  生
右正本證明與原本無異。
如不服本判決應於收受送達後十日內向本院提出上訴書狀，其未敘述上訴之理由者並
得於提起上訴後十日內向本院補提理由書（均須按他造當事人之人數附繕本）。
                                        書記官    詹  麗  珠
中      華      民      國    九十      年     三       月      二十八  日
附錄：本案論罪科刑法條全文
刑法第二百十條
偽造、變造私文書，足以生損害於公眾或他人者，處五年以下有期徒刑。
附表
┌──┬───────────┬───────┬────────────┐
│編號│私文書名稱、日期及數量│私文書是否偽造│盜用甲○○○印章所蓋印文│
├──┼───────────┼───────┼────────────┤
│一  │吉星公司股東同意書一份│偽造甲○○○名│一個                    │
│    │民國８７年１２月２４日│義之股東同意書│                        │
├──┼───────────┼───────┼────────────┤
│二  │吉星公司民國８７年１２│否            │一個                    │
│    │月２４日修正公司章程一│              │                        │
│    │份                    │              │                        │
└──┴───────────┴───────┴────────────┘


司法院資訊處製作；財團法人民間司法改革基金會備份。
